【裁判字號】    98,小上,31
【裁判日期】    981225
【裁判案由】    侵權行為損害賠償
【裁判全文】
臺灣嘉義地方法院民事裁定    98年度小上字第31號
上    訴  人  甲○○
被    上訴人  乙○○
上列當事人間請求侵權行為損害賠償事件，上訴人對於民國98年
10月21日本院嘉義簡易庭98年度嘉小字第741號第一審小額民事
判決提起上訴，並為訴之追加，本院裁定如下：
  主  文
上訴駁回。
第二審訴訟費用新台幣壹仟伍佰元由上訴人負擔。
  理  由
一、按對於小額程序之第一審裁判之上訴，非以其違背法令為理
    由，不得為之。上訴狀應記載上訴理由，並表明原判決所違
    背之法令及其具體內容，依訴訟資料可認為原判決有違背法
    令之具體事實，民事訴訟法第436 條之24第2 項及第436 條
    之25分別定有明文。又所謂判決違背法令，乃指判決不適用
    法規或適用不當，或有民事訴訟法第469 條第1 款至第5 款
    所列情形，此觀同法第436 條之32第2 項準用第468 條、第
    469 條第1 款至第5 款規定自明。次按當事人提起上訴，如
    依民事訴訟法第468 條規定，以小額程序之第一審判決有不
    適用法規或適用法規不當為理由時，其上訴狀或理由狀應有
    具體之指摘，並揭示該法規之條項或其內容，若係成文法以
    外之法則，應揭示該法則之旨趣，倘為司法院解釋或最高法
    院之判例，則應揭示該判解之字號或其內容，上訴狀或理由
    書如未依此項方法表明，或其所表明者，顯與上開法條規定
    不相合時，即難認為已對小額程序之第一審判決之違背法令
    有具體指摘，其上訴自難認為合法（最高法院71年台上字第
    314 號判例要旨參照）。是當事人對於小額程序之第一審判
    決提起上訴，以第一審判決違背法令為由時，其上訴狀或理
    由書內應有具體之指摘，否則其上訴即不合法。
二、本件上訴意旨略以：上訴人因年歲已高且不諳人事，誤信被
    上訴人夫婦而委託其興建上訴人墓園之排水溝，未料其等背
    信偷工減料，興建之墓園不到一年即崩壞且無法修繕，經上
    訴人另找水泥工花費新臺幣（下同）5,000 元重建後，要求
    被上訴人退還興建墓園費用遭拒，僅退還3,500 元給上訴人
    ，致上訴人受有損害，上訴人乃向鈞院提起訴訟。經鈞院受
    理後，上訴人收到開庭種類是「調解」，未提及訴訟，且原
    審傳票上「備註」指示交出四種文件，並無指示上訴人提早
    寄文件給法官，是法官手上被上訴人的資料很齊全，上訴人
    準備之資料，請助理呈交葉法官，想不到法官雙手撥資料，
    令助理退回本人，完全沒有過目，這樣製成之判決書公正嗎
    ? 法官非但當庭未詳讀上訴人提出之資料即退回上訴人，並
    於提示被上訴人所提上訴人寄給被上訴人之信件後，僅詢問
    上訴人是否被上訴人有退還3,500 元，即據此言詞辯論終結
    ，未予上訴人抗辯之機會，原審法官所為顯係對人權及尊嚴
    之侵犯，且據此做成之判決顯然不公。另關於判決第一頁末
    記載「然98年5 月間原告來電反應…」等語，上訴人請求調
    閱兩造通聯紀錄，查明5 月27日後被上訴人致電上訴人之日
    期及時間，以明真相。為此，爰提起上訴，請求廢棄原判決
    ，並追加請求因上訴二審增加之來回車資、戶籍謄本申請費
    用，另就賠償金額方面，減縮聲明為被上訴人應給付上訴人
    16,000元等語。
三、經查，本件上訴人上開上訴理由，除重申事實發生過程外，
    未具體指摘原判決有何違背法令之處及其具體內容為何。又
    上訴人主張之事實及證據之取捨，於審理事實之法院，在法
    律許可範圍內，本得依自由心證判斷，而有衡情認定之權，
    並據而採為判決之基礎，上訴人遽對原審上述取捨證據、認
    定事實之職權行使，予以指摘，與判決違背法令容有未洽，
    上訴人又未具體表明該判決違背何條法令及內容，亦無具體
    指明原審判決依訴訟資料究有何判決違背法令之事實，復未
    具體指摘原判決違背如何之經驗法則及論理法則，自難認對
    原審判決如何違背法令已有具體指摘，核與民事訴訟法第43
    6 條之25規定不符，則揆諸首揭規定與判例意旨，上訴人之
    上訴難認為合法，應予駁回。
四、末按法院為小額訴訟費用之裁判時，應確定其費用額，民事
    訴訟法第436 條之19第1 項定有明文，此依同法第436 條之
    32 第1項規定，於小額事件之上訴程序準用之。查上訴人提
    起本件上訴既經駁回，則上訴人應負擔之本件訴訟費用額為
    第二審裁判費新臺幣1,500 元爰併予裁定如文第2 項所示。
五、據上論結，本件上訴為不合法，依民事訴訟法第436 條之32
    第1 項、第2 項、第436 條之19第1 項、第444 條第1 項前
    段、第95條、第78條，裁定如主文。
中    華    民    國    98    年    12    月    25    日
                  民事第二庭審判長  法  官  曾文欣
                                    法  官  陳思睿
                                    法  官  柯月美
正本係照原本作成。
本裁定不得抗告。
中    華    民    國    98    年    12    月    25    日
                                    書記官  黃怡禎


司法院資訊處製作；財團法人民間司法改革基金會備份。
